【裁判字號】    90,賠,56
【裁判日期】    900720
【裁判案由】    冤獄賠償
【裁判全文】
臺灣高雄地方法院刑事判決                              九十年度賠字第五六號
    聲  請  人  甲○○
右列聲請人因叛亂案件，聲請冤獄賠償，本院決定如左：
    主  文
甲○○於交付感訓處分執行完畢後未經依法釋放，計壹仟零柒拾日，准予賠償新台
幣肆佰貳拾玖萬貳仟元。
    理  由
一、本件聲請意旨略以：聲請人甲○○於民國四十年間，經陸軍總司令部以思想不正
    罪名交付感訓處分六個月，於四十年四月二十日起移送綠島執行至四十三年九月
    二十六日始獲開釋，受違法羈押三年六個月，爰依戒嚴時期人民受損權利回復條
    例之規定，聲請按每日五千元之標準賠償新台幣（下同）六百二十五萬五千元等
    語。
二、按「依刑事訴訟法令受理之案件，具有左列情形之一者，受害人得依本法請求國
    家賠償：一、不起訴處分或無罪之判決確定前，曾受羈押者。二、依再審或非常
    上訴程序判決無罪確定前，曾受羈押或刑之執行者。不依前項法令之羈押，受害
    人亦得依本法請求國家賠償。」冤獄賠償法第一條定有明文。而修正前之戒嚴時
    期人民受損權利回復條例六條適用對象，以『受無罪之判決確定前曾受羈押或刑
    之執行者』為限，未能包括不起訴處分確定前或後、經治定機關逮捕以罪嫌不足
    逕行釋放前、無罪判決確定後、有罪判決（包括感化、感訓處分）執行完畢後，
    受羈押或未經依法釋放之人民，係對權利遭受同等損害，應享有回復利益者，漏
    未規定，顯屬立法上之重大瑕疵，若仍適用該條例上開規定，僅對受無罪判決確
    定前喪失人身自由者予以賠償，反足以形成人民在法律上之不平等，就此而言，
    自與憲法第七條有所牴觸。是凡屬上開漏未規定之情形，均得於本解釋公布之日
    起二年內，依該條例第六條規定請求國家賠償。」亦經司法院大法官會議釋字第
    四七七號解釋在案。嗣立法者乃援引前開大法官會議解釋之意旨，為給予身體自
    由遭受國家嚴重侵害之人民，有較大實現權利保障之機會，乃於八十九年二月二
    日修正公佈戒嚴時期人民受損權利回復條例第六條規定為：「人民於戒嚴時期因
    犯內亂、外患、懲治叛亂條例或檢肅匪諜條例之罪，有下刑情形之一者，得聲請
    所屬地方法院準用冤獄賠償法相關規定，請求國家賠償：一、經治安機關逮捕而
以罪嫌不足逕行釋放前，人身自由受拘束者。二、於不起訴處分確定前受羈押，
    或不起訴處分確定後未依法釋放者。三、於無罪判決確定前受羈押或刑之執行，
    或無罪判決確定後未依法釋放者。四、於有罪判決或交付感化教育、感訓處分，
    執行完畢後，未依法釋放者。前項請求權，自本條修正公布日起，因五年間不行
    使而消滅。」故依上開修正後之戒嚴時期人民受損權利回復條例第六條第一項規
    定，於受感訓處分執行完畢後，未依法釋放者，得依聲請所屬地方法院準用冤獄
    賠償法相關規定，請求國家賠償甚明。
三、經查，本件聲請人甲○○前因涉嫌叛亂罪，經陸軍總司令部以思想不正罪名交付
    感訓處分六個月，執行起訖日期，自四十年四月二十日至四十三年九月二十六日
    止，所受之六月感訓處分部分（即自四十年四月二十日起至四十年十月十九日止
    ），業經財團法人戒嚴時期不當叛亂暨匪諜審判案件補償基金會依「戒嚴時期不
    當叛亂暨匪諜審判案件補償條例」准予補償等事實，有聲請人提出之前台灣省保
    安司令部新生訓導處開釋證明書影本一紙附卷可參，且經本院向財團法人戒嚴時
    期不當叛亂暨匪諜審判案件補償基金會函查無誤，亦有該基金會九十年四月六日
    （九０）基修法丙字第二八八五號函文一份在卷供參，堪以認定。故聲請人所受
    之六月感訓處分，自四十年四月二十日執行起算，應至四十年十月十九日屆滿，
    本應於屆滿翌日（即四十年十月二十日）即獲開釋，然其迄至四十三年九月二十
    六日始獲釋放，於受感訓處分執行完畢後未經依法釋放，計有一千零七十三日（
    即自四十年十月二十日起至四十三年九月二十六日止）等事實，亦堪以認定。從
    而依前開八十九年二月二日修正後之戒嚴時期人民受損權利回復條例第六條第一
    項規定，聲請人就交付感訓處分執行完畢後未經依法釋放之期間，自得聲請所屬
    地方法院準用冤獄賠償法相關規定請求國家賠償，而聲請人此部分之聲請並無冤
    獄賠償法第二條各款所列不得請求賠償之情形，又無逾前揭修正後之戒嚴時期人
    民受損權利回復條例第六條第二項所定之五年法定聲請賠償期間，是其就交付感
    訓處分執行完畢後未經依法釋放之期間，合計一千零七十三日部分，聲請國家賠
    償，依法有據。審酌聲請人為十八年二月六日出生，有戶籍謄本一份附卷可稽，
    其受違法執行時年僅二十餘歲，正值青壯，及其身分、地位、所受損害等一切情
    狀，認以每日賠償新台幣四千元為適當，共計應准予賠償新台幣四百二十九萬二
    千元；逾此金額之請求，即無理由，應予駁回。至聲請人就交付感訓處分六個月
    期間，亦一併聲請予以賠償，然此部分既經財團法人戒嚴時期不當叛亂暨匪諜審
    判案件補償基金會依「戒嚴時期不當叛亂暨匪諜審判案件補償條例」准予補償在
    案，再行聲請，即無理由，此部分亦應予駁回，附此敘明。
據上論斷，應依修正後戒嚴時期人民受損權利回復條例第六條，冤獄賠償法第三條第
一項、第十三條第二項前段，決定如主文。
中      華      民      國    九十      年      七      月     二十     日
                                      臺灣高雄地方法院刑事庭
                                          法  官  陳淑卿
右正本證明與原本無異。
如不服本決定，應於決定書送達後二十日內以書狀敘述理由，向本院提出聲請覆議狀
。
                                          書記官  陳朝宗
中      華      民      國    九十      年      七      月     二十     日


司法院資訊處製作；財團法人民間司法改革基金會備份。
